臺灣桃園地方法院民事判決　九十三年度訴字第一一一三號
　　原　　　告　　Ａ　　　姓名.
　　被　　　告　甲○○
　　訴訟代理人　李克欣律師
右當事人間因妨害名譽等案件，原告提起刑事附帶民事訴訟，請求損害賠償，經本院
刑事庭移送前來，本院於民國九十三年十二月十四日言詞辯論終結，判決如左：
    主       文
被告應給付原告新臺幣陸拾壹萬捌仟元及自民國九十三年七月十日起至清償日止，按
週年利率百分之五計算之利息。
原告其餘之訴駁回。
訴訟費用由被告負擔十分之一，餘由原告負擔。
本判決第一項於原告以新臺幣貳拾壹萬元為被告預供擔保後，得假執行。但被告如以
新臺幣陸拾壹萬捌仟元為原告預供擔保，得免為假執行。
原告其餘假執行之聲請駁回。
    事       實
甲、原告方面：
一、聲明：
（一）被告應給付原告新臺幣（下同）五百萬元，及自起訴狀繕本送達翌日起至清償
      日止，按年息百分之五計算之利息。
（二）訴訟費用由被告負擔。
（三）原告願供擔保，請准宣告假執行。
二、陳述：兩造原為男女朋友，嗣原告因故欲分手，詎被告竟懷恨在心，在其桃園縣
    桃園市○○路一一一二巷三弄一號之住處內，利用其所有之電腦連結網際網路後
    ，繕打多封內容為：「．．．雖然說你做了對不起我的事，但我對你的報復不一
    定是在什麼時候，也許我忙的都忘記你了也有可能，但要是我還會想到你，我會
    讓你永遠躲不過被人唾棄、看不起的命運，偷男人還怕被說那以後我對你的男友
    跟丈夫講，呵，那你永遠就只適合當妓女了．．．」、「．．．我對你要愈來愈
    狠了，首先我要將你的照片，當然還有你的學校也會出現這樣的照片，你家裡的
    人會因為你感到丟臉，也許會馬上搬家，在鶯歌很多人都會知道你、你爸、你媽
    ，你家會很出名，學校裡你當然也是一樣，在所有大學報裡，你將是一個人人知
    曉的人物，只不過是負面罷了，不要在台灣遇到認識的人，不過你這些照片也會
    隨著網路的發達四處流竄，你可能會是第一個因為有損學校名譽而被開除的人，
    我說過，你對我怎樣，我就對你怎樣！」、「．．．我對你來說就是火，你玩火
    ，火大了就會燒傷你，為你烙下一個永遠無法抹滅的傷痛，你．．我對你不再有
    所牽掛，但你一定要為你的所做所為付出代價的！最好最近你家的掛號信都是你
    收到的，要不然這些東西要是你家裡的人收到，那你可就很難去想像了．．．」
    、「．．．我要寄出去的東西，性質是１、有損你爸媽的臉。２、鄰居會鄙視、
    你家人。３、日後要面對被指指點點。４、讓你一輩子不幸。５、跟你在一起的
    只是因為他娶不到，勉強娶你。７、認識你的女性朋友遠離你，因為你．．．的
    關係。８、讓你從此墮落，淪為酒家女，做一個真正的舞女．．．」「我東西都
    已經準備好了，用你一生的命運來換回我的快樂．．．你的命運由你自己選擇，
    我只幫跟我有關係的人，因為他是要陪我過一生的人，所以他好我好，我好他好
    ，別人就跟我一點都沒有關係了，是好是壞我都無所謂，甚至我討厭他，我還會
    落井下石，讓他過的更慘．．．」之信件，並以ａｐｐｌｅｆａｃｅ２之名義，
    於九十一年八月十七日、八月十八日及八月十九日，接續寄送至原告在中大資管
    龍貓資訊天地ＢＢＳ站所申請之信箱。嗣因原告仍執意分手，被告心生不滿，竟
    意圖散播於眾，於九十二年五月二十日八時九分許，在前開住處以ｇｇｙｙ１１
    １＠ｎｏｃａｌｌ. ａｄｓｌｄｎｓ. ｏｒｇ之之帳號，散布內容為：「這是教
    育制度的錯？還是學校的教育就是這樣？是教育制度教導學生當妓？還是學校教
    育學生當妓？現在升格為技院的，真的成了妓院了，教育部．．教育制度失敗，
    學校．．教育失敗，人民繳交稅款給政府，政府卻拿經費補助這樣的學校，當妓
    ．失敗，請轉寄給你所有的好友，決定一下以後是否讓你的子女也成為這樣！」
    ，附加原告之上半身裸照及站在就讀學校前之照片各一張，上半身裸照上並載有
    原告之真實姓名、出生年月日、
    讀學校、科系、學號，及「嗜好：做愛、援交、偷客兄（有被男友抓到過，所以
    我不怕別人知道）」、「專長：用身體和男人交換利益；裝可憐博取男人同情達
    到目的」、「備註１：想要跟我做愛的最好是離我家近一點的，要不然趕場很累
    人的」、「備註２：星期六、日要找我要先說唷，我爸媽不知道我告訴他們去打
    工其實是要去你家跟你做愛」、「備註３：想要了解我、約我就打電話給我或來
    學校找我，不要讓學校知道我打著高級學生妹援交！」之郵件予被告之友人即訴
    外人林桂伊等九十一人，而指摘原告行為不檢，有徵求援交對象之不實事項，足
    以毀損原告之名譽並侵害原告隱私。被告上開行為，業經鈞院判決科處有期徒刑
    八月在案。且因被告之行為，使原告無臉見其同學、朋友，陷入惶惶不可終日，
    頓感人生無望，生不如死，其精神所受之打擊不可言喻，對原告大好前程及日後
    之出嫁與求職影響至鉅。又被告將原告之上半身裸照及站在學校前之照片傳送於
    網站，因網路發達，原告之隱私公布，名譽所損至鉅，原告尚需至醫院整容，必
    須支出整容費用。總計被告上開行為造成原告下列損害：為使不讓人認出原告容
    貌，支出眼部整容手術費六萬六千元，另隆鼻之手術則預估須支出五萬元、更改
    姓名費用二千元、實質性損失，例如人脈資產、教職共二百八十八萬二千元、精
    神賠償：二百萬元。爰依民法第一百八十四條第一項前段、第一百九十五條第一
    項規定之法律關係，訴請判決如聲明所示等語。
三、證據：提出
    佳欣眼科醫療費用收據二紙、財團法人恩主公醫院收據一紙、
乙、被告方面：
一、聲明：駁回原告之訴，如受不利判決，被告願供擔保，請准宣告假執行。
二、陳述：當事人主張有利於己之事實者，就其事實有舉證之責任，民事訴訟法第二
    百七十七條定有明文。本件被告固因加重誹謗罪，經鈞院以九十三年度訴字第八
    ○六號刑事判決有罪確定。惟被告並無傷害原告身體之行為，原告之身體頭臉未
    受傷害，自無整容之必要，此部分之請求於法不合。縱認原告受有非財產上之損
    害，然慰撫金之賠償須以人格權遭遇侵害，使精神上痛苦為必要，其核給之標準
    固與財產上損害之計算不同，然非不可斟酌雙方身分資力與加害程度，及其他各
    種情形核定相當之數額。被告因本案判處有期徒刑八月確定後，現已入監執行。
    其於行為時已失業多年，並無收入，有一妻一子，生活亦已堪慮。縱被告有賠償
    之義務，原告請求之賠償金額五百萬元亦屬過高，自不應准許。爰請為判決如答
    辯聲明所示。
三、證據：提出勞工保險被保險人投保資料表明細二紙、畢業證書一紙、戶口名簿影
    本一紙。
丙、本院依職權調本院九十三年度訴字第八○六號刑事卷（含臺灣桃園地方法院檢察
    署九十二年度偵字第一二○二八號卷）與被告之在監
    歸戶清冊及所得稅申報資料，有財政部臺灣省中區國稅局東山稽徵所九十三年九
    月十六日中區國稅東山四字第○九三○○一八四九五號覆函、財政部臺灣省北區
    國稅局桃園縣分局九十三年九月二十日北區國稅桃縣二字第○九三一○五二七七
    一號覆函在卷。
    理    由
一、本件原告起訴主張，兩造原為男女朋友，嗣因故分手，詎被告竟於九十一年八月
    十七日、八月十八日、八月十九日，以ａｐｐｌｅｆａｃｅ２名義接續在其桃園
    縣桃園市○○路一一一二巷三弄一號之住處內，利用其所有之電腦連結網際網路
    後，先寄發內容有：「．．．以後我對你的男友跟丈夫講，呵，那你永遠就只適
    合當妓女了．．．」、「．．．你這些照片也會隨著網路的發達四處流竄，．．
    ．」、「．．．我要寄出去的東西，性質是１、有損你爸媽的臉。２、鄰居會鄙
    視、你家人。３、日後要面對被指指點點。４、讓你一輩子不幸。５、跟你在一
    起的男人永遠只是跟你玩玩。６、要是你會結婚，他一定會常揍你，不是真心愛
    你，只是因為他娶不到，勉強娶你。７、認識你的女性朋友遠離你，因為你．．
    ．的關係。８、讓你從此墮落，淪為酒家女，做一個真正的舞女．．．」、「我
    東西都已經準備好了，用你一生的命運來換回我的快樂．．．」之信件，至原告
    在中大資管龍貓資訊天地ＢＢＳ站所申請之信箱。嗣因原告仍執意分手，被告心
    生不滿，竟意圖散播於眾，於九十二年五月二十日八時九分許，在前開住處散布
    內容為：「．．．是教育制度教導學生當妓？還是學校教育學生當妓？．．．當
    妓女還要學校教？．．．請轉寄給你所有的好友，決定一下以後是否讓你的子女
    也成為這樣！」，附加原告之上半身裸照及站在就讀學校前之照片各一張，上半
    身裸照上並載有原告之真實姓名、出生年月日、
    父母親姓名、就讀學校、科系、學號，及「嗜好：做愛、援交、偷客兄（有被男
    友抓到過，所以我不怕別人知道）」、「專長：用身體和男人交換利益；裝可憐
    博取男人同情達到目的」、「備註１：想要跟我做愛的最好是離我家近一點的，
    要不然趕場很累人的」、「備註２：星期六、日要找我要先說唷，我爸媽不知道
    我告訴他們去打工其實是要去你家跟你做愛」、「備註３：想要了解我、約我就
    打電話給我或來學校找我，不要讓學校知道我打著高級學生妹援交！」之郵件予
    被告之友人即訴外人林桂伊等九十一人，而指摘原告行為不檢，有徵求援交對象
    之不實事項，而現今網路發達，被告之行為已毀損原告之名譽及侵害原告隱私，
    使原告精神所受之打擊重大，且原告尚需至醫院整容。總計被告上開侵權行為造
    成原告下列損害：為使不讓人認出原告容貌，支出眼部整容手術費六萬六千元，
    另隆鼻之手術則預估須支出五萬元、更改姓名費用二千元、實質性損失，例如人
    脈資產、教職共二百八十八萬二千元、精神賠償：二百萬元。爰依民法第一百八
    十四條第一項前段、第一百九十五條第一項規定之法律關係，訴請判決如聲明所
    示等語。
    被告則以：被告並無傷害原告身體之行為，原告之身體頭臉未受傷害，自無整容
    之必要，其此部分之請求於法不合。縱認原告受有非財產上之損害，然慰撫金之
    賠償須以人格權遭遇侵害，使精神上痛苦為必要，其核給之標準非不可斟酌雙方
    身分資力與加害程度，及其他各種情形核定相當之數額。被告因本案刑事判處有
    期徒刑八月確定後，現已入監執行。其於行為時已失業多年，並無收入，有一妻
    一子，生活亦已堪慮。縱被告有賠償之義務，原告請求之賠償金額五百萬元亦屬
    過高，自不應准許。爰請為判決如答辯聲明所示等語，資為抗辯。
二、經查，原告所主張被告有前開故意行為，致侵害原告名譽及隱私之事實，為被告
    所不否認，並經本院依職權調本院九十三年度訴字第八○六號刑事卷宗查核，被
    告於上開刑事案件警訊、偵查及本院訊問時亦均坦承不諱，並經證人林桂伊於上
    開刑事案件警訊中證述明確，且有前開郵件、照片之列印資料、電子郵件信箱申
    請人基本資料各一份在上開刑事卷內可稽及有電腦硬碟壹台扣案可資佐證，足見
    原告所主張此部分之事實，堪信為真實。又經核原告上開郵件之內容及其以網路
    散發予多達九十一人，日後此郵件亦可能經他人轉寄等情，原告之隱私及名譽應
    受有損害之結果，且此結果與被告之行為間，衡諸經驗法則，亦無疑義。
三、按因故意或過失，不法侵害他人之權利者，負損害賠償責任；不法侵害他人之身
    體、健康、名譽、自由、信用、隱私、貞操，或不法侵害其他人格法益而情節重
    大者，被害人雖非財產上之損害，亦得請求賠償相當之金額。其名譽被侵害者，
    並得請求回復名譽之適當處分，民法第一百八十四條第一項前段、第一百九十五
    條第一項定有明文。又按負損害賠償責任者，除法律另有規定或契約另有訂定外
    ，應回復他方損害發生前之原狀。第一項情形，債權人得請求支付回復原狀所必
    要之費用，以代回復原狀，民法第二百十三條第一項、第三項亦有明文。本件被
    告既有前述侵害原告名譽及隱私之行為，則揆諸上揭法律規定，原告訴請被告賠
    償其損害，自屬有據。是本件所續應審究者，即為原告所請求被告賠償之各項損
    害金額是否有理由？經查：
（一）原告所主張其經此事件後，不願他人認出原告之原有容貌及姓名，故進行眼部
      之整容手術，支出六萬六千元，另隆鼻手術則預估支出五萬元，而更改姓名費
      用約須二千元之部分：此部分業經原告提出白佳欣眼科診所醫療費用收據二紙
      、財團法人恩主公醫院收據一紙為證，被告則抗辯稱原告無整容必要等語。惟
      查，被告係以網際網路散布之方式，而以上開內容之郵件侵害原告之名譽，加
      以附上原告半身裸照及在學校前之照片，足使一般人有誤認原告確有如郵件內
      容所示之行為及意思，難免對原告有極深之負面評價，雖被告之行為業經刑事
      判決有罪確定而足認上開散布之內容不實，惟就網路世界散布之速之廣而言，
      不知此郵件之真假者必定大有人在，則原告所指其不願他人認出面貌乙節，係
      避免其名譽受侵害後仍須忍受此侵害結果所帶來之恐懼，顯有可採之處；況原
      告之名譽於受侵害前係處於未被負面評價之狀態，在受侵害後，若必欲回復「
      未被負面評價」之原有狀態，以現今社會生活狀況及網路之發達而言，事實上
      近乎不可能，則以改變容貌及姓名之方式，以求回復「未被負面評價」之狀態
      ，應屬上開民法第二百十三條第一項、第三項所涵蓋之回復原狀範圍內，是本
      院認其此部分之主張，應屬有據，被告空言抗辯並無必要之部分，則無足採。
      至關於原告此部分須支出之金額，就整容方面，除有上開醫療費用收據可稽外
      ，並有經醫師核發之整容費用預估表一紙在卷足憑；另更改姓名之部分，不問
      係原告自己前往戶政事務所辦理或委請他人代為辦理，均須支出交通費用及行
      政費用，且必須於上班時間請假為之，且此部分支出二千元之估計，亦無不合
      常理之處；再以上開各部分之金額，並均為被告所不爭執，是本院認均足認定
      為真實。
（二）實質性損失部分：此部分原告主張其受有人脈、資產、教職之損失二百八十八
      萬二千元，惟均未能舉出證據以資證明其主張為真實，況原告係本件侵權行為
      之名譽受害者，其原來之親友應會加以體恤憐憫，其資產更無因名譽受損而有
      何減少之可能，且原告日後尋覓職業，是否因之即難就業，亦有可疑，是原告
      此部分之主張，尚不足採。
（三）精神慰撫金之部分：此部分原告主張其受有相當於二百萬元之損害，惟按慰藉
      金之賠償須以人格權遭遇侵害，使精神上受有痛苦為必要，其核給之標準固與
      財產上損害之計算不同，然非不可斟酌雙方身分資力與加害程度，及其他各種
      情形核定相當之數額，最高法院五十一年台上字第二二三號判例意旨足資參照
      。本院據此審酌被告所為侵害行為之手段、原告所受損害程度、兩造原係男女
      關係，原告仍以此激烈手段加害被告名譽及隱私，其心態極為可議及原告之年
      紀（此部分詳卷）、學歷為二技進修部肄業、其名下並無財產，九十一年度所
      得僅三萬三千餘元、九十二年度所得僅六千七百餘元，經濟狀況不佳，此有原
      告之
      九月十六日中區國稅東山四字第○九三○○一八四九五號函附原告之財產及所
      得資料各一份在卷可按；另被告則為六十六年五月六日生，行為時年紀為二十
      四歲，其經歷為科技公司員工、學歷為工專畢業、九十二年度所得為二十三餘
      萬元，有妻及子一人，及被告現雖正入獄服刑中，惟其於九十四年六月二十一
      日出獄後，仍得尋求正當工作以謀收入等事實，有被告之勞工保險被保險人投
      保資料表明細二紙、畢業證書一紙、戶口名簿一紙、
      地方法院法務部在監
      告賠償二百萬元之慰撫金，尚嫌過高，應予核減至五十萬元，始較適當。
（四）綜上所述，本件原告得請求被告賠償之金額，應以六十一萬八千元為可採（計
      算式：66000＋50000＋2000＋500000＝618000）。
（五）末按給付無確定期限者，債務人於債權人得請求給付時，經其催告而未為給付
      ，自受催告時起，負遲延責任。其經債權人起訴而送達訴狀，或依督促程序送
      達支付命令，或為其他相類之行為者，與催告有同一之效力；遲延之債務，以
      支付金錢為標的者，債權人得請求依法定利率計算之遲延利息；應付利息之債
      務，其利率未經約定，亦無法律可據者，週年利率為百分之五，民法第二百二
      十九條第二項、第二百三十三條第一項前段、第二百零三條定有明文。本件既
      係侵權行為之債，自屬無確定期限者，則原告請求被告應併給付在上開金額之
      範圍內，自起訴狀繕本送達被告翌日即九十三年七月十日起至清償日止，依法
      定利率即年息百分之五計算之利息部分，揆諸上揭法律規定，自屬有據。
四、從而，原告依民法第一百八十四條第一項前段、第一百九十五條第一項規定之法
    律關係，請求被告應給付原告五十一萬八千元及自九十三年七月十日起至清償日
    止，按週年利率百分之五計算之利息，為有理由，應予准許，其逾此範圍之請求
    ，則為無理由，應予駁回。
五、本件事證已臻明確，兩造其餘攻擊防禦方法及舉證，核於判決之基礎及結果無影
    響，無庸一一論列，附此敘明。
六、兩造均陳明願供擔保，請准宣告假執行或免為假執行。關於原告勝訴部分，經核
    均無不合，爰各酌定如主文所示之擔保金額，併予准許。至原告敗訴部分，其假
    執行之聲請，已失所附麗，應併予駁回之。
據上論結，本件原告之訴為一部有理由，一部無理由，依民事訴訟法第七十九條、第
三百九十條第二項、第三百九十二條第二項，判決如主文。
中　　　華　　　民　　　國　　九十三　　年　　　十二　　月　  二十八　　日
                                臺灣桃園地方法院民事第二庭
                                    法      官  張震武
右為正本係照原本作成
如對本判決上訴，須於判決送達後廿日內向本院提出上訴狀
中　　　華　　　民　　　國　　九十三　　年　　　十二　　月　　三十  　　日
                                    法院書記官  惠  莊
